臺灣屏東地方法院刑事判決　　　　　　 100年度訴字第1443號
公　訴　人　臺灣屏東地方法院檢察署檢察官
被　　　告　黃前玉
上列被告因違反野生動物保育法案件，經檢察官提起公訴（100
年度偵字第9501號），因被告於本院準備程序中就被訴事實為有
罪之陳述，經本院告知簡式審判程序之旨，並聽取當事人之意見
後，本院合議庭裁定由受命法官獨任進行簡式審判程序審理，判
決如下：
    主  文
黃前玉犯野生動物保育法第四十一條第一項第一款、第三款之非
法獵捕保育類野生動物罪，累犯，處有期徒刑柒月。扣案之紅尾
伯勞鳥死體壹隻、鳥仔踏拾貳支均沒收。
    事  實
一、黃前玉於民國96年間，曾因違反野生動物保育法案件，經本
    院96年度簡字第1718號判決判處有期徒刑6 月，並於97年3
    月24日易科罰金執行完畢。詎猶不知悔改，明知紅尾伯勞鳥
    （學名：Lanius Cristatus）係行政院農業委員會（下稱農
    委會）公告列為保育類野生動物，族群量亦未逾越環境容許
    量，非符合法定要件，不得予以騷擾、虐待、獵捕、宰殺或
    為其他利用，亦不得以使用獸鋏之方法為獵捕，竟為供己食
    用，基於非法獵捕保育類野生動物伯勞鳥之犯意，於100 年
    9 月28日17時許，在其位於屏東縣恆春鎮○○路103 號住處
    後方田野中，架設其所有俗稱「鳥仔踏」之獵具12支，以此
    種禁止之方式獵捕保育類野生動物紅尾伯勞鳥。嗣於同月30
    日6 時30分許，前往上開地點收取捕獲之紅尾伯勞鳥時，為
    埋伏之員警當場查獲，並扣得紅尾伯勞鳥死體1 隻及其所有
    供獵捕紅尾伯勞鳥之「鳥仔踏」12支。
二、案經屏東縣政府警察局恆春分局報告臺灣屏東地方法院檢察
    署檢察官偵查起訴。
    理  由
一、本件被告所犯係死刑、無期徒刑、最輕本刑為3 年以上有期
    徒刑以外之罪，亦非高等法院管轄第一審之案件，於本院準
    備程序進行中，被告就被訴事實為有罪之陳述，經受命法官
    告知被告簡式審判程序之旨，並聽取公訴人及被告之意見後
    ，本院合議庭認無不得或不宜改依簡式審判程序進行之情事
    ，爰依刑事訴訟法第273 條之1 第1 項，裁定由受命法官獨
    任進行簡式審判程序，並依刑事訴訟法第273 條之2 之規定
    ，簡式審判程序之證據調查，不受同法第159 條第1 項、第
    161 條之2 、第161 條之3 、第163 條之1 及第164 條至第
    170 條規定之限制，合先敘明。
二、上揭犯罪事實，業據被告於偵查、本院準備程序及審理時坦
    承不諱（偵卷第14頁至第15頁、本院卷第11頁、第12頁反面
    ），又本件扣案之鳥類確屬保育類野生動物紅尾伯勞鳥之情
    ，有鑑定人蔡乙榮出具之鑑定報告書乙份在卷可稽（警卷第
    13頁、偵卷第19頁），而被告為警查獲時，確當場扣得「鳥
    仔踏」12支及紅尾伯勞鳥死體1 隻，有扣押筆錄、扣押物品
    目錄表、扣押物品清單各乙份、現場照片3 張附卷可證（警
    卷第10頁至第11頁、偵卷第16頁、警卷第17頁至第18頁），
    足認被告上開自白確與事實相符，堪信為真實，其犯行事證
    明確，堪予認定，應依法論科。
三、按紅尾伯勞鳥業經農委會於98年3 月4 日以農林務字第0981
    700180號公告為保育類野生動物；又按保育類野生動物應予
    保育，不得騷擾、虐待、獵捕、宰殺、或為其他利用，但族
    群量逾越環境容許量，不在此限，野生動物保育法第18條第
    1 項第1 款定有明文。同條第2 項並指出前項第1 款保育類
    野生動物之利用，應先經地方主管機關許可，其可利用之種
    類、地點、範圍及利用數量、期間與方式，由中央主管機關
    定之。惟農委會目前並未將紅尾伯勞公告為可利用之保育類
    野生動物種類，是未經許可，自不得對紅尾伯勞鳥加以獵捕
    、宰殺甚明；次按，獵捕野生動物不得使用獸鋏為工具，野
    生動物保育法第19條第1 項第6 款亦定有明文，是以被告設
    置獸鋏（即「鳥仔踏」），使用禁止之方式獵捕未逾環境容
    許量之保育類野生動物紅尾伯勞鳥，核其所為係犯野生動物
    保育法第41條第1 項第1 款、第3 款之罪，起訴書漏論同條
    項第3 款，應予補充。又被告之獵捕行為僅有1 個，雖兼具
    2 款情形，仍只成立1 罪，不能認係法規競合或犯罪競合，
    並無刑法第55 條 之適用，其判決主文應將各款情形順序揭
    明，理由並應引用各款，俾相適應（最高法院92年度臺上字
    第6402號判決參照），核與一行為而觸犯數罪名之情況不同
    ，不論以想像競合犯，附此敘明。另被告有如上開事實欄所
    示之前案紀錄，有臺灣高等法院被告前案紀錄表乙份在卷可
    佐，其於有期徒刑執行完畢後5 年內，故意再犯本件有期徒
    刑以上之罪，為累犯，應依刑法第47條第1 項之規定，加重
    其刑。爰審酌被告無故以非法手段獵捕保育類野生動物之行
    為，足以危害自然生態環境，且有損國際形象，自應受相當
    之刑事非難，且前已曾因獵捕紅尾伯勞鳥經本院判處有期徒
    刑6 月確定，仍不知悔改復為本次犯行，惟考量其獵捕野生
    動物食用之犯罪動機單純，且獵捕之數量不多，暨其犯罪後
    坦承犯行等一切情狀，量處如主文所示之刑，以示懲儆。至
    公訴人雖對被告具體求刑有期徒刑10月，惟本院審酌前揭各
    情，認主文所示之宣告刑已可收懲戒之效且已與被告之罪責
    相當，檢察官求刑稍嫌過重，併此敘明。
四、扣案紅尾伯勞死體1 隻為野生動物之屍體，依野生動物保育
    法第3 條第6 款規定，為野生動物產製品；扣案之鳥仔踏12
    支，均為被告所有供其犯本案所用之獵具，業據其供陳明確
    （偵卷第14頁、本院卷第10頁反面），爰依野生動物保育法
    第52條第1 項後段之規定，併予宣告沒收。
據上論斷，應依刑事訴訟法第273條之1第1項、第299條第1項前
段，野生動物保育法第41條第1項第1款、第3款、第52條第1項後
段，刑法第11條、第47條第1項，判決如主文。
本案經檢察官陳新君到庭執行職務。
中    華    民    國   100    年    12    月    29    日
                  刑事第二庭  法  官  李佳容
以上正本證明與原本無異。
如不服本判決應於收受判決後10日內向本院提出上訴書狀，並應
敘述具體理由；其未敘述上訴理由者，應於上訴期間屆滿後20日
內向本院補提理由書（均須按他造當事人之人數附繕本）「切勿
逕送上級法院」。
中    華    民    國   100    年    12    月    29    日
                              書記官  鍾思賢
附錄本案論罪科刑法條全文：
野生動物保育法第41條
有下列情形之一，處6 月以上5 年以下有期徒刑，得併科新臺幣
20萬元以上100萬元以下罰金：
一、未具第 18 條第 1 項第 1 款之條件，獵捕、宰殺保育類野
    生動物者。
二、違反第 18 條第 1 項第 2 款規定，未經中央主管機關許可
    ，獵捕、宰殺保育類野生動物者。
三、違反第19條第1 項規定，使用禁止之方式，獵捕、宰殺保育
    類野生動物者。
於劃定之野生動物保護區內，犯前項之罪者，加重其刑至三分之
一。
第 1 項之未遂犯罰之。